【裁判字號】    98,訴,3
【裁判日期】    980708
【裁判案由】    毒品危害防制條例
【裁判全文】
臺灣澎湖地方法院刑事判決                 98年度訴字第3號
公  訴  人  臺灣澎湖地方法院檢察署檢察官
被      告  甲○○
                    （另案於臺灣澎湖監獄執行中）
指定辯護人  本院公設辯護人丙○○
上列被告因毒品危害防制條例案件，經檢察官提起公訴（97年度
偵字第453、577、744號），本院判決如下：
    主  文
甲○○販賣第二級毒品，共肆拾壹罪，各處有期徒刑柒年貳月，
販賣第二級毒品所得如附表一所示之金額均沒收，如全部或一部
不能沒收時，均以其財產抵償之；又轉讓禁藥，共肆罪，各處有
期徒刑壹年貳月。應執行有期徒刑柒年捌月，販賣第二級毒品所
得如附表一所示之金額均沒收，如全部或一部不能沒收時，均以
其財產抵償之。
    事  實
一、甲○○明知安非他命係毒品危害防制條例第2條第2項第2款
    所列之第二級毒品，且經中央衛生主管機關行政院衛生署公
    告列為禁藥管理，屬藥事法第22條第1項第1款所規範之禁藥
    ，不得販賣或轉讓，竟基於販賣第二級毒品以營利及轉讓禁
    藥之犯意，分別於附表一、二所示時、地，販賣或轉讓安非
    他命予他人（總計販賣41次、轉讓4次，販賣或轉讓之時、
    地、手法、對象、毒品種類、數量及金額，均詳如附表一、
    二所示）。
二、案經臺灣澎湖地方法院檢察署檢察官自動檢舉及澎湖縣政府
    警察局移送及澎湖縣政府警察局馬公分局報告臺灣澎湖地方
    法院檢察署檢察官偵查起訴。
    理  由
壹、證據能力部分：
一、按被告以外之人於偵查中向檢察官所為陳述，除顯有不可信
    之情況者外，得為證據，刑事訴訟法第159條之1第2項定有
    明文。又偵查中對被告以外之人所為之偵查筆錄，或被告以
    外之人向檢察官所提之書面陳述，性質上雖均屬傳聞證據，
    惟就該立法理由觀之，係考量現階段刑事訴訟法規定檢察官
    代表國家偵查犯罪、實施公訴，依法其有訊問被告、證人及
    鑑定人之權，而實務運作時，檢察官偵查中向被告以外之人
    所取得之陳述，原則上均能遵守法律規定，鮮少以強暴、脅
    迫及其他不正之方法取得供述證據，其可信度極高，而有此
    例外之規定，故除反對被告以外之人於偵查中所為之供述得
    具有證據能力之一方，已釋明該供述「顯有不可信之情況」
    之理由外，不宜遽指該被告以外之人於偵查中之陳述不具證
    據能力。本件證人吳鎮有、蘇來興、袁仁盛、胡東保於檢察
    官偵查中所為之陳述，經查未有何不法取供等顯不可信之情
    況，且經被告及辯護人不爭執其證據能力，依前開說明，渠
    等於偵查中之供述均具有證據能力。
二、被告以外之人於審判外之陳述，雖不符刑事訴訟法第159條
    之1至第159條之4之規定，而經當事人於審判程序同意作為
    證據，法院審酌該言詞陳述或書面陳述作成時之情況，認為
    適當者，亦得為證據，或當事人於法院調查證據時，知有第
    159條第1項不得為證據之情形，而未於言詞辯論終結前異議
    者，視為有前項之同意，刑事訴訴訟法第159條之5第1、2項
    定有明文。本件證人吳鎮有、蘇來興、袁仁盛、胡東保、陳
    雲南、翁丁元、翁維昌、莊正和於警詢中之供述，均經被告
    及辯護人同意作為證據，均有證據能力。
三、又按有事實足認被告或犯罪嫌疑人有最輕本刑為3年以上有
    期徒刑之罪嫌，並危害國家安全或社會秩序情節重大而有相
    當理由可信其通訊內容與本案有關，且不能或難以其他方法
    蒐集或調查證據者，偵查中得由檢察官核發通訊監察書，修
    正前通訊保障及監察法第5條第1項第1款、第2項定有明文。
    查本案係依臺灣澎湖地方法院檢察署通訊監察書就甲○○與
    案外人陳文琪之行動電話實施通訊監察，有通訊監察書附卷
    可稽。本院審諸前開通訊監察書業已載明案由及涉嫌觸犯之
    法條、監察對象、監察之通訊種類及號碼等足資識別之特徵
    、監察處所、監察理由、監察期間、監察方法、聲請機關或
    依職權核發、執行機關、適用法條、監察結果報告等事項，
    符合前揭修正前通訊保障及監察法之法定程式，該監聽所得
    錄音帶應有證據能力。
四、另公務員本於職務製作之紀錄文書，依刑事訴訟法第159條
    之4第1款規定，雖亦得為證據。然參以該條款之規範意旨，
    係基於該等文書係公務員依其職權所製作，與其責任、信譽
    攸關，若有錯誤、虛偽，公務員可能因此負擔刑事及行政責
    任，從而其正確性高，且該等文書經常處於可受公開檢查之
    狀態，如有錯誤，甚易發覺而予即時修正，是以除顯有不可
    信之狀況外，其真實之保障極高，故將之列為傳聞法則之例
    外得直接作為證據，亦得避免該管公務員須經常接受法院傳
    喚實施交互詰問，造成其公務執行之困擾。然偵查人員將監
    聽內容製作成譯文，乃係將上開監聽紀錄轉為具體文字紀錄
    ，係員警或其他執法人員針對個別刑事案件所製作，且往往
    為認定被告有罪與否之重要依據，本院爰認偵查機關或其他
    執法人員於刑事案件就被告以外之人於審判外陳述所為之紀
    錄，要不得逕以同法第159條之4第1款規定視為傳聞法則之
    例外情形。本件被告及辯護人對卷附通訊監聽譯文之證據能
    力並不爭執，且本院於審判期日，已依各該證據不同之性質
    ，依法定調查程序及法定調查方法，以交互詰問、提示或告
    以要旨等方式逐一調查，並使當事人、辯護人表示意見，此
    外，並查無法定證據取得禁止及證據使用禁止之情形，故認
    卷附通訊監聽譯文，具有證據之適格。
貳、實體部分：
一、訊據被告甲○○對於附表一、二所示犯行，均坦承不諱，核
    與證人吳鎮有、蘇來興、袁仁盛、胡東保、陳雲南、翁丁元
    、翁維昌、莊正和於警詢或偵查中之供述相符，並有通訊監
    察譯文表附卷可稽，事證明確，被告犯行堪以認定。
二、核被告就附表一所為，均係犯毒品危害防制條例第4條第2項
    販賣第二級毒品安非他命罪；其就附表二所為，均係犯藥事
    法第83條第1項轉讓禁藥罪。按安非他命為毒品危害防制條
    例第2條第2項第2款所明定之第二級毒品；且經行政院衛生
    署於75年7月11日以衛署藥字第597627號公告，為有效管理
    安非他命類藥品與其衍生物之冊類及其製劑，重申公告禁止
    使用，而均屬藥事法第22條第1款所規定之禁藥。故行為人
    明知為禁藥即「安非他命」而轉讓與他人者，除成立毒品危
    害防制條例第8條第2項之「轉讓第二級毒品罪」外，亦構成
    藥事法第83條第1項之「轉讓禁藥罪」，此係屬同一犯罪行
    為而同時有二種法律可資處罰之「法規競合」情形，應依「
    重法優於輕法」、「後法優於前法」等法理，擇一處斷。而
    毒品危害防制條例第8條第2項轉讓第二級毒品罪之法定本刑
    為「6月以上5年以下有期徒刑，得併科新台幣70萬元以下罰
    金」。93年4月21日修正後藥事法第83條第1項轉讓禁藥罪之
    法定本刑為「7年以下有期徒刑，得併科新台幣5百萬元以下
    罰金」。故除轉讓之第二級毒品達毒品危害防制條例第8條
    第6項之一定數量，經依法加重其刑，致該法定刑較藥事法
    第83條第1項之法定刑為重之情形外，因藥事法第83條第1項
    為後法，且為重法，應優先適用藥事法處罰（最高法院96年
    度台上字第3582號判決意旨參照），而本件並無證據證明被
    告就附表二之轉讓安非他命之數量達毒品危害防制條例第8
    條第6項所定之數量，是故核被告就附表二所為，均係犯藥
    事法第83條第1項轉讓禁藥罪。公訴人認被告就附表二部分
    ，係犯毒品危害防制條例第8條第2項轉讓第二級毒品罪，尚
    有未洽，惟基本社會事實同一，爰均變更起訴法條。再查附
    表一編號37之犯行，係被告販賣安非他命予陳文琪後，陳文
    琪另單獨轉賣安非他命與陳雲男，此據被告、證人陳雲男供
    述在案，自難認被告係與案外人陳文琪共同販賣安非他命予
    陳雲南，併此敘明（公訴人就附表一編號37部分，已當庭更
    正如上述）。被告就附表一、二所示犯行，均犯意各別，行
    為互殊，應分論併罰。爰審酌被告坦認犯行，犯後態度良好
    等一切情狀，分別就所犯販賣第二級毒品、轉讓禁藥之犯行
    ，量處如主文所示之刑，並定其應執行刑。末按販賣毒品所
    得之對價，不問其中何部分屬於成本，何部分屬於犯罪所得
    之財物，應均予沒收，有最高法院65年度第5次刑庭庭推總
    會議決議意旨可資參照。本件被告如附表一所示販賣安非他
    命所得，均應依毒品危害防制條例第19條第1項之規定沒收
    ，如全部或一部不能沒收時，均以其財產抵償之。
據上論斷，應依刑事訴訟法第299條第1項前段、第300條，毒品
危害防制條例第4條第2項、第19條第1項，藥事法第83條第1項，
刑法第11條前段、第51條第5款，判決如主文。
本案經檢察官乙○○到庭執行職務。
中    華    民    國    98    年    7     月    8     日
                  刑事庭  審判長法  官  管安露
                                法  官  李宛玲
                                法  官  陳順輝
以上正本證明與原本無異。
如不服本判決應於收受判決後10日內向本院提出上訴書狀，並應
敘述具體理由；其未敘述上訴理由者，應於上訴期間屆滿後20日
內向本院補提理由書（均須按他造當事人之人數附繕本）「切勿
逕送上級法院」。
中    華    民    國    98    年    7     月    8     日
                                書記官  王耀煌
附錄本件判決論罪科刑法條：
毒品危害防制條例第4條第2項
製造、運輸、販賣第二級毒品者，處無期徒刑或 7 年以上有期徒
刑，得併科新臺幣 7 百萬元以下罰金。
藥事法第83條第1項
明知為偽藥或禁藥，而販賣、供應、調劑、運送、寄藏、牙保、
轉讓或意圖販賣而陳列者，處7年以下有期徒刑，得併科新臺幣5
百萬元以下罰金。
附表一：
┌───────────────────────────┐
│被告甲○○販賣安非他命犯罪時、地及手法一覽表          │
├─┬────┬─────────┬──────────┤
│編│犯罪時間│犯  罪  地  點    │犯罪手法、對象、毒品│
│  │        │                  │種類、數量及金額（單│
│號│        │                  │位：新臺幣元）      │
├─┼────┼─────────┼──────────┤
│01│96年8月 │澎湖縣馬公市鎖港里│販賣安非他命1小包與 │
│  │間某日  │鎖港碼頭          │吳鎮有，得款3000元。│
├─┼────┼─────────┼──────────┤
│02│96年8月 │澎湖縣馬公市鎖港里│販賣安非他命1小包與 │
│  │間某日  │鎖港碼頭          │吳鎮有，得款3000元。│
├─┼────┼─────────┼──────────┤
│03│96年8月 │澎湖縣馬公市興仁里│販賣安非他命1小包與 │
│  │間某日  │鼎興行工廠        │吳鎮有，得款3000元。│
├─┼────┼─────────┼──────────┤
│04│96年9月 │澎湖縣馬公市○○路│販賣安非他命1小包與 │
│  │間某日  │3號四海飯店       │蘇來興，得款2000元。│
├─┼────┼─────────┼──────────┤
│05│96年9月 │澎湖縣馬公市○○路│販賣安非他命1小包與 │
│  │間某日  │3號四海飯店       │蘇來興，得款2000元。│
├─┼────┼─────────┼──────────┤
│06│96年9月 │澎湖縣馬公市○○路│販賣安非他命1小包與 │
│  │間某日  │3號四海飯店       │蘇來興，得款2000元。│
├─┼────┼─────────┼──────────┤
│07│96年9月 │澎湖縣馬公市○○路│販賣安非他命1小包與 │
│  │間某日某│3號四海飯店       │蘇來興，得款2000元。│
│  │時      │                  │                    │
├─┼────┼─────────┼──────────┤
│08│96年9月 │澎湖縣馬公市○○路│販賣安非他命1小包與 │
│  │間某日  │3號四海飯店       │蘇來興，得款2000元。│
├─┼────┼─────────┼──────────┤
│09│96年9月 │澎湖縣馬公市○○路│販賣安非他命1小包與 │
│  │間某日  │3號四海飯店       │蘇來興，得款2000元。│
├─┼────┼─────────┼──────────┤
│10│96年9月 │澎湖縣馬公市○○路│販賣安非他命1小包與 │
│  │間某日  │3號四海飯店       │蘇來興，得款2000元。│
├─┼────┼─────────┼──────────┤
│11│96年9月 │澎湖縣馬公市中央里│販賣安非他命1小包與 │
│  │間某日  │四眼井旁（起訴書誤│蘇來興，得款2000元。│
│  │        │載為建國路3號四海 │                    │
│  │        │飯店）            │                    │
├─┼────┼─────────┼──────────┤
│12│96年9月 │澎湖縣馬公市鎖港里│販賣安非他命1小包與 │
│  │間某日  │鎖港碼頭          │吳鎮有，得款3000元。│
├─┼────┼─────────┼──────────┤
│13│96年9月 │澎湖縣馬公市鎖港里│販賣安非他命1小包與 │
│  │間某日某│鎖港碼頭          │吳鎮有，得款3000元。│
│  │時      │                  │                    │
├─┼────┼─────────┼──────────┤
│14│96年9月 │澎湖縣馬公市興仁里│販賣安非他命1小包與 │
│  │間某日  │鼎興行工廠        │吳鎮有，得款3000元。│
├─┼────┼─────────┼──────────┤
│15│96年10月│澎湖縣馬公市○○路│販賣安非他命1小包與 │
│  │間某日  │3號四海飯店       │蘇來興，得款2000元。│
├─┼────┼─────────┼──────────┤
│16│96年10月│澎湖縣馬公市○○路│販賣安非他命1小包與 │
│  │間某日  │3號四海飯店       │蘇來興，得款2000元。│
├─┼────┼─────────┼──────────┤
│17│96年10月│澎湖縣馬公市○○路│販賣安非他命1小包與 │
│  │間某日  │3號四海飯店       │蘇來興，得款2000元。│
├─┼────┼─────────┼──────────┤
│18│96年10月│澎湖縣馬公市○○路│販賣安非他命1小包與 │
│  │間某日  │海靈殿旁籃球場    │蘇來興，得款2000元。│
├─┼────┼─────────┼──────────┤
│19│96年10月│澎湖縣馬公市中央里│販賣安非他命1小包與 │
│  │間某日  │四眼井旁          │蘇來興，得款2000元。│
├─┼────┼─────────┼──────────┤
│20│96年10月│澎湖縣馬公市中央里│販賣安非他命1小包與 │
│  │間某日  │四眼井旁          │蘇來興，得款2000元。│
├─┼────┼─────────┼──────────┤
│21│96年10月│澎湖縣馬公市鎖港里│販賣安非他命1小包與 │
│  │間某日  │鎖港碼頭          │吳鎮有，得款3000元。│
├─┼────┼─────────┼──────────┤
│22│96年10月│澎湖縣馬公市鎖港里│販賣安非他命1小包與 │
│  │間某日某│鎖港碼頭          │吳鎮有，得款3000元。│
│  │時      │                  │                    │
├─┼────┼─────────┼──────────┤
│23│96年10月│澎湖縣馬公市興仁里│販賣安非他命1小包與 │
│  │間某日某│鼎興行工廠        │吳鎮有，得款3000元。│
│  │時      │                  │                    │
├─┼────┼─────────┼──────────┤
│24│96年10月│澎湖縣馬公市興仁里│販賣安非他命1小包與 │
│  │中旬某日│鼎興行工廠        │袁仁盛，得款1000元。│
│  │某時    │                  │                    │
├─┼────┼─────────┼──────────┤
│25│96年11月│澎湖縣馬公市東衛里│販賣安非他命1小包與 │
│  │8日上午 │東衛牌樓前        │袁仁盛，得款1000元。│
│  │10時許  │                  │                    │
├─┼────┼─────────┼──────────┤
│26│96年11月│澎湖縣馬公市○○路│販賣安非他命1小包與 │
│  │間某日某│3號四海飯店       │蘇來興，得款2000元。│
│  │時      │                  │                    │
├─┼────┼─────────┼──────────┤
│27│96年11月│澎湖縣馬公市○○路│販賣安非他命1小包與 │
│  │間某日某│3號四海飯店       │蘇來興，得款2000元。│
│  │時      │                  │                    │
├─┼────┼─────────┼──────────┤
│28│96年11月│澎湖縣馬公市○○路│販賣安非他命1小包與 │
│  │間某日某│3號四海飯店       │蘇來興，得款2000元。│
│  │時      │                  │                    │
├─┼────┼─────────┼──────────┤
│29│96年11月│澎湖縣馬公市○○路│販賣安非他命1小包與 │
│  │間某日某│3號四海飯店       │蘇來興，得款2000元。│
│  │時      │                  │                    │
├─┼────┼─────────┼──────────┤
│30│96年11月│澎湖縣馬公市○○路│販賣安非他命1小包與 │
│  │間某日某│3號四海飯店       │蘇來興，得款2000元。│
│  │時      │                  │                    │
├─┼────┼─────────┼──────────┤
│31│96年10月│澎湖縣馬公市西文里│販賣安非他命1小包與 │
│  │間某日21│城隍廟後方公園（起│胡東保，得款2000元。│
│  │時（起訴│訴書誤載為南海碼頭│                    │
│  │書誤載為│遊客中心）        │                    │
│  │11月）  │                  │                    │
├─┼────┼─────────┼──────────┤
│32│96年11月│澎湖縣馬公市南海碼│販賣安非他命1小包與 │
│  │間某日21│頭遊客中心        │胡東保，得款2000元。│
│  │時      │                  │                    │
├─┼────┼─────────┼──────────┤
│33│96年12月│澎湖縣馬公市南海碼│販賣安非他命1小包與 │
│  │間某日21│頭遊客中心        │胡東保，得款2000元。│
│  │時（起訴│                  │                    │
│  │書誤載為│                  │                    │
│  │11月）  │                  │                    │
├─┼────┼─────────┼──────────┤
│34│96年11月│澎湖縣馬公市鎖港里│販賣安非他命1小包與 │
│  │間某日某│鎖港碼頭          │吳鎮有，得款3000元。│
│  │時      │                  │                    │
├─┼────┼─────────┼──────────┤
│35│96年11月│澎湖縣馬公市鎖港里│販賣安非他命1小包與 │
│  │間某日某│鎖港碼頭          │吳鎮有，得款3000元。│
│  │時      │                  │                    │
├─┼────┼─────────┼──────────┤
│36│96年11月│澎湖縣馬公市興仁里│販賣安非他命1小包與 │
│  │間某日  │鼎興行工廠        │吳鎮有，得款3000元。│
├─┼────┼─────────┼──────────┤
│37│96年12月│澎湖縣馬公市石泉里│販賣安非他命1小包與 │
│  │初某日20│海邊              │陳文琪，得款3000元。│
│  │時      │                  │                    │
├─┼────┼─────────┼──────────┤
│38│96年12月│澎湖縣馬公巿南海碼│販賣安非他命1小包與 │
│  │間某日夜│頭遊客中心        │吳鎮有，得款2000元。│
│  │間9時   │                  │                    │
├─┼────┼─────────┼──────────┤
│39│96年12月│澎湖縣馬公市鎖港里│販賣安非他命1小包與 │
│  │間某日某│鎖港碼頭          │吳鎮有，得款3000元。│
│  │時      │                  │                    │
├─┼────┼─────────┼──────────┤
│40│96年12月│澎湖縣馬公市鎖港里│販賣安非他命1小包與 │
│  │間某日某│鎖港碼頭          │吳鎮有，得款3000元。│
│  │時      │                  │                    │
├─┼────┼─────────┼──────────┤
│41│96年12月│澎湖縣馬公市興仁里│販賣安非他命1小包與 │
│  │間某日某│鼎興行工廠        │吳鎮有，得款3000元。│
│  │時      │                  │                    │
└─┴────┴─────────┴──────────┘
附表二：
┌───────────────────────────┐
│被告甲○○轉讓第二級毒品安非他命時、地及手法一覽表    │
├─┬────┬────────┬───────────┤
│編│犯罪時間│犯  罪  地  點  │犯罪手法、對象、毒品種│
│號│        │                │類                    │
├─┼────┼────────┼───────────┤
│  │96年10月│澎湖縣馬公市中華│無償提供安非他命與翁維│
│01│下旬某日│路184巷16弄4號翁│昌、莊正和施用。      │
│  │        │丁元租屋處      │                      │
├─┼────┼────────┼───────────┤
│  │96年11月│澎湖縣馬公市中華│無償提供安非他命與翁丁│
│02│上旬某日│路184巷16弄4號翁│元及蘇來興施用。      │
│  │        │丁元租屋處      │                      │
├─┼────┼────────┼───────────┤
│  │96年11月│澎湖縣馬公市中華│無償提供安非他命與翁丁│
│03│中旬某日│路184巷16弄4號翁│元及莊正和施用。      │
│  │        │丁元租屋處      │                      │
├─┼────┼────────┼───────────┤
│  │96年11月│澎湖縣馬公市中華│無償提供安非他命與翁丁│
│04│19 日某 │路184巷16弄4號翁│元及蘇來興施用。      │
│  │時      │丁元租屋處      │                      │
└─┴────┴────────┴───────────┘


司法院資訊處製作；財團法人民間司法改革基金會備份。
